臺灣臺南地方法院刑事判決　　　　　　　　　　　　　九十一年度交易字第九八號
　　公　訴　人　臺灣台南地方法院檢察署檢察官
　　被　　　告　乙○○
右列被告因過失傷害案件，經檢察官提起公訴（九十年度偵字第九二三號），本院判
決如左：
    主  文
乙○○因過失傷害人，處拘役伍拾伍日，如易科罰金，以參佰元折算壹日。
    事  實
一、乙○○（原名蕭美惠）於民國九十年八月二十二日下午四時三十五分許，駕駛車
    牌號碼ＡＶ－八一二三號自用小客車，沿台南縣新化鎮鄉由東往西方向
    行駛，欲去竹子腳找朋友，途經上開路段全興里竹子腳一五七之一號時，因路況
    不熟而發現走錯路，理應注意汽車迴車前，應暫停並顯示左轉燈光或手勢，看清
    無來往車輛，始得迴轉之規定。而依當時天候晴、日間自然光線充足、柏油路面
    、路面乾燥、無缺陷、道路上未有任何障礙物、視距復屬良好等情形以觀，客觀
    上亦無不能注意之情事，其竟疏於注意車前狀況，貿然通過該路口。適同一時地
    甲○○騎乘車號ＹＬＱ－三八五號重型機車，沿同路由西向東方向行駛，亦應注
    意理應注意汽車行駛時，駕駛人應注意車前狀況，並隨時採取必要之安全措施，
    按行車速度，依標誌之規定，無標誌者，在郊外慢車道上時速不得超過四○公里
    之規定，而依當時之情形，又無不能注意之情事，竟亦疏於注意，於通過上開交
    岔路口時，仍貿然前行，未注意車前狀況隨時取應變措施。由於雙方皆有上述過
    失，避剎皆已不及，在該路東向車道之機車道上，乙○○所駕小客車之右前保險
    桿及右前方向燈處撞及甲○○之機車左後側。甲○○因之摔倒受有「右橈骨粉碎
    性骨折、二腿與右手臂擦傷、第十一與第十二牙根斷及第十二牙冠斷裂」等傷害
    。
二、案經甲○○訴請臺灣臺南地方法院檢察署檢察官偵查起訴。
    理  由
一、訊據被告乙○○對於右述時、地，駕車行經前開路口，並與告訴人甲○○所騎乘
    之機車發生碰撞之事實坦白承認。
二、經查：被告所為前開犯罪事實，業據告訴人於警訊時及偵審中指訴甚詳，且有台
    南縣警察局新化分局製作之道路交通事故調查報告表一紙在卷足憑，又告訴人因
    本件車禍而受有如事實欄所載等傷害，復有奇美醫學中心九十年九月十三日、九
    十年十月三日出具之診斷證明書二紙。
三、按汽車迴車前，應暫停並顯示左轉燈光或手勢，看清無來往車輛，始得迴轉，道
    路交通安全規則第一百零六條第五款定有明文。本件被告駕車於道路上行駛，本
    應注意上開道路交通安全規則，而案發當時，天候晴、日間自然光線充足、柏油
    路面、路面乾燥、無缺陷、道路上未有任何障礙物、視距復屬良好等情形以觀，
    復有台南縣警察局道路交通事故調查報告表載明可考，據此判斷，客觀上亦無不
    能注意之情事，其竟疏於注意車前狀況，貿然行駛，致與告訴人所騎乘之機車相
    撞，是被告之駕駛行為，顯有過失。
四、次按汽車行駛時，駕駛人應注意車前狀況，並隨時採取必要之安全措施；行車速
    度，應依標誌之規定，無標誌者，在郊外慢車道上時速不得超過四○公里之規定
    ，道路交通安全規則第九十四條第三項、第九十三條第二款，分別定有明文。而
    告訴人行駛於道路上本應注意前開交通規則，竟疏未注意車前狀況貿然以超過四
    十公里之時速超速行駛以致肇事，此有告訴人於警訊及檢察官偵查中之筆錄附卷
    可稽，本院認為告訴人之駕駛行為亦有過失，另參酌二車之撞擊地點在東向車道
    之機車道上，本院認為被告之過失駕駛行為為肇事主因，告訴人之過失駕駛行為
    為僅為肇事次因。
五、此外，告訴人駕駛機車，行經上述路段，疏未注意車前狀況，係本件車禍之肇事
    次因，已如前述，然被告之前述過失，既與告訴人之過失，併合而為本件車禍肇
    事之原因，故告訴人之過失或可供做量刑時之斟酌，但被告之刑責則不能因此相
    扺而獲得免除。
六、末查，本件告訴人係因此次車禍而受有如事實欄所載之傷害，故被告之過失駕車
    行為，與告訴人所受之傷害結果間，復具有相當因果關係，是本件事證已甚明確
    ，被告過失傷害之犯行堪予認定。
七、核被告乙○○所為，係犯刑法第二百八十四條第一項前段之普通過失傷害罪。本
    院審酌被告之生活狀況、品行、智識程度、犯罪所生之危險、被告之過失程度、
    告訴人所生之損害，及被告肇事後，雖未與告訴人就民事損害賠償事宜，達成和
    解，然辯稱因告訴人請求新台幣五十萬元，其請求之金額過高等語，告訴人之疏
    失行為，係本件車禍之肇事次因，而被告之駕駛行為，則為該車禍之肇事主因等
    情可佐，及被告犯後坦承犯行態度良好等一切情狀，量處如主文所示之刑，並諭
    知易科罰金之折算標準，以資懲儆。
據上論斷，應依刑事訴訟法第二百九十九條第一項前段，刑法第二百八十四條第一項
前段、第四十一條第一項前段，罰金罰鍰提高標準條例第一條前段、第二條，判決如
主文。
中      華      民      國      九十一      年    五    月      二      日
                                臺灣臺南地方法院交通法庭
                                    法  官  蔡  直  青
右正本證明與原本無異。
如不服本判決，應於判決送達後十日內向本院提出上訴狀( 應附繕本 )。
                                    書記官  孫  鈴  堯
中      華      民      國      九十一      年    五    月六      日
附錄本案論罪科刑法條全文：
刑法第二百八十四條第一項（普通過失傷害罪）
因過失傷害人者，處六月以下有期徒刑、拘役或五百元以下罰金，致重傷者，處一年
以下有期徒刑、拘役或五百元以下罰金。
